【裁判字號】    99,聲,3982
【裁判日期】    990831
【裁判案由】    聲請宣告沒收違禁物
【裁判全文】
臺灣板橋地方法院刑事裁定              99年度聲字第3982號
聲  請  人  臺灣板橋地方法院檢察署檢察官
被      告  林嘉雄
上聲請人因違禁物案件，聲請單獨沒收（99年度聲沒字第682 號
），本院裁定如下：
    主  文
扣案詳如附表編號一所示物件，沒收並銷燬之。
其餘聲請部分（即扣案詳如附表編號二所示之物）駁回。
    理  由
一、本件聲請以：臺灣板橋地方法院檢察署98年度偵字第19744
    號、99年度毒偵緝字第45號、第46號被告林嘉雄違反毒品危
    害防制條例案件，業經該署檢察官為不起訴處分確定，而扣
    案之第二級毒品安非他命2 包（毛重各0.21公克、0.4公克）
    ，為毒品危害防制條例第2 條第2 項第2 款所規定之第二級
    毒品，因屬違禁物，爰依法聲請宣告沒收並銷燬等意旨前來
    。
二、按違禁物不問屬於犯罪行為人與否，應宣告沒收，並得單獨
    宣告沒收，刑法第38條第1 項第1 款、第2 項及刑法第40條
    第2 項分別有所規定；至所謂「違禁物」，係指法令禁止持
    有之物。又按甲基安非他命係毒品危害防制條例第2 條第2
    項第2 款規定列明之第二級毒品；而查獲之毒品，不問屬於
    犯人與否，均應沒收銷燬之，毒品危害防制條例第18條第1
    項前段亦有明定。
三、經查：
甲、聲請准許方面（即扣案詳如附表編號一所示物件）
(一)、被告林嘉雄基於施用第二級毒品甲基安非他命之犯意，於民
    國（下同）98年5 月12日凌晨1 時許，在臺北縣三峽鎮○○
    路○ 段9 號居所，施用第二級毒品甲基安非他命，嗣於翌（
    13）日19時40分許，在上址為臺北市政府警察局大同分局員
    警查獲，並扣得如附表編號一所示之物；案經移請臺灣板橋
    地方法院檢察署檢察官以98年度毒偵字第3623號偵辦。嗣被
    告於緝獲後，99年2 月5 日送勒戒處所施以觀察、勒戒結果
    ，因認無繼續施用毒品之傾向，99年3 月12日出所，同日經
    檢察官以99年度毒偵緝字第45號處分不起訴確定【本院按：
    前揭不起訴處分，尚包括被告林嘉雄另涉犯施用第二級毒品
    罪，為該署檢察官各別以99年度毒偵字第1742號、99年度毒
    偵緝字第46號偵查辦理者】。上情，有前揭偵查案全部卷證
    暨不起訴處分書均足為憑稽。
(二)、其次，聲請人所指扣案如附表編號一所示物件，確屬毒品危
    害防制條例第2 條第2 項第2 款規定之第二級毒品甲基安非
    他命無誤，有如附表編號一記載之毒品鑑定書在卷可證，依
    同條例第18條第1 項規定，不問屬於犯人與否，均應沒收銷
    燬之。是聲請人就附表編號一所示之物請求單獨宣告沒收並
    銷燬，核無不合，應予准許。
乙、其餘聲請駁回方面（即扣案詳如附表編號二所示之物）
(一)、被告林嘉雄基於施用第二級毒品甲基安非他命之犯意，於98
    年7 月18日21時20分許為警採尿時回溯96小時內某時，在不
    詳地點，施用第二級毒品甲基安非他命，嗣於98年7 月18日
    20時30分許，在臺北縣三峽鎮○○路○ 段9 號「慈愛人力仲
    介公司」內經臺北縣政府警察局三峽分局員警查獲，並於上
    開處所停放之TBC-831 號機車前置物箱內，查扣如附表編號
    二所示之物；復為警當場另行查獲其他犯嫌，計有李瑞葆、
    溫明榮、溫明坤、甲○○、李閿、張心民、徐文鏗、蕭國良
    、阮相金共9 人（其等所涉違反毒品危害防制條例案件之偵
    審情形，則詳如下(三)所述）。被告林嘉雄所犯如上施用毒品
    案，移請臺灣板橋地方法院檢察署檢察官以98年度毒偵字第
    19774 號案件辦理；而被告經施以觀察、勒戒結果，因認無
    繼續施用毒品之傾向，99年3 月12日出所，同日經檢察官以
    99年度毒偵緝字第46號處分不起訴確定【本院按：該不起訴
    處分，尚包括被告林嘉雄另犯施用第二級毒品罪，為該署檢
    察官以99年度毒偵字第1742號、99年度毒偵緝字第45號偵查
    辦理者】。前情，亦有上揭偵查案全部卷證暨不起訴處分書
    等可憑。
(二)、又，聲請人所指本件查扣如附表編號二所示之物，確屬毒品
    危害防制條例第2 條第2 項第2 款規定第二級毒品甲基安非
    他命無訛，此有如附表編號二記明之毒品鑑定書附卷足證，
    固無疑義。
(三)、惟查，扣案如附表編號二記載物件，已經臺灣板橋地方法院
    檢察署檢察官於98年度偵字第19774 號被告林嘉雄涉犯持有
    第二級毒品案件中，依偵查所得事證，認定上開查獲地點來
    往人員甚多，且員警查獲時即有10人之多在場，非僅被告林
    嘉雄1 人在場，故此等扣案物非無可能係在場之其他人所置
    入，尚難憑被告於查獲當時在場即遽論被告該罪責，而認其
    罪嫌不足，處分不起訴在案；復為該署檢察官分別在首開時
    間、地點共同查獲之其他犯嫌李瑞葆（該署98年度偵字第19
    779 號）、溫明榮（98年度偵字第19780 號）、溫明坤（98
    年度偵字第19777 號）、李閿（98年度偵字第19775 號）、
    張心民（98年度偵字第19778 號）、徐文鏗（98年度偵字第
    19783 號）、蕭國良（98年度偵字第19782 號）、阮相金（
    98年度偵字第19781 號）共8 人各所涉持有第二級毒品案中
    ，皆併同翔實稱述以：「…同日為警查獲之另案被告甲○○
    於警詢中供稱其與李閿係同事，其於98年7 月15日21時許，
    在三峽鎮○○路○段9號公司宿舍1 樓廁所內，以燈泡式安非
    他命吸食器吸食安非他命，毒品安非他命係其於98年7 月15
    日19時許，在臺北縣土城市○○路附近清水公園內，向綽號
    小張男子購買，每1 小包0.4 公克左右等語；且甲○○經警
    採尿送驗結果確呈甲基安非他命陽性反應，有臺灣檢驗科技
    股份有限公司濫用藥物檢驗報告（檢體編號L0000000號）、
    姓名代碼對照表各1 紙存卷可憑；佐以機車之前置物箱並無
    法上鎖，且上開處所為員工宿舍，來往之人甚多，為警查獲
    同時即有10人之多在場等情，堪認前開為警扣得之安非他命
    ，非無可能係亦在場而有施用之甲○○或他人所置入。」等
    意旨，而均認定前開犯嫌李瑞葆等8 人涉犯持有第二級毒品
    行為，其等罪嫌均屬不足，分別作出不起訴處分等情節，亦
    據本院職權查得各該案不起訴處分書附於本院卷堪佐。此外
    ，於同上時、地經警查獲之他案犯嫌甲○○，其所涉施用第
    二級毒品行為，則由同上檢察署檢察官以98年度偵字第1977
    6號辦理後，續以98年度毒偵字第6666號一案偵查；而犯嫌
    甲○○經施以觀察、勒戒結果，因認有繼續施用毒品傾向，
    現仍強制戒治中一節，同有本院查得其最近之臺灣高等法院
    被告前案紀錄表在卷可參。
(四)、承上，本件查扣如附表編號二列明之物，雖屬毒品危害防制
    條例第2 條第2 項第2 款所定之第二級毒品無誤，然而，本
    院審酌聲請人暨職權查得各該偵查案全部卷證，前開扣案物
    ，核係其他犯嫌甲○○所犯施用第二級毒品罪嫌，經該管檢
    察官以98年度毒偵字第6666號偵查中之直接且必要相關事證
    ，自應於該案中另行依法辦理，尚不宜於本件率爾宣告沒收
    銷燬之。從而，聲請人就此部分之請求，礙難准許。
四、爰依刑事訴訟法第220 條，毒品危害防制條例第18條第1 項
    前段，刑法第38條第1 項第1 款、第40條第2 項，裁定如主
    文。
中    華    民    國    99    年    8     月    31    日
                        刑事第5 庭法  官  黎錦福
上列正本證明與原本無異。
如不服本裁定，應於裁定送達後5 日內敘明抗告理由，向本院提
出抗告狀。
                                  書記官  蔡麗春
中    華    民    國    99    年    8     月    31    日
附表：
┌──┬──────┬────────┬──────────┬─────┐
│編號│扣案物品名稱│數            量│鑑    驗    情    形│偵查案號與│
│    │            │                │                    │查獲情形  │
├──┼──────┼────────┼──────────┼─────┤
│一  │第二級毒品  │1包             │檢出甲基安非他命成分│98年度毒偵│
│    │甲基安非他命│（毛重0.4140公克│（交通部民用航空局航│字第3623號│
│    │            │，淨重0.2140公克│空醫務中心98年5 月25│；99年度毒│
│    │            │，驗餘淨重0.2138│日航藥鑑字第0982593 │偵緝字第45│
│    │            │公克）          │號毒品鑑定書；98年度│號。      │
│    │            │                │毒偵字第3623號卷第38├─────┤
│    │            │                │頁）。              │單獨查獲被│
│    │            │                │                    │告林嘉雄。│
├──┼──────┼────────┼──────────┼─────┤
│二  │第二級毒品  │1包             │檢出甲基安非他命成分│98年度偵字│
│    │甲基安非他命│（毛重0.2930公克│（交通部民用航空局航│第19774 號│
│    │            │，淨重0.0930公克│空醫務中心98年7月28 │；99年度毒│
│    │            │，驗餘淨重0.0929│日航藥鑑字第0983732 │偵緝字第46│
│    │            │公克）          │號毒品鑑定書；98年度│號。      │
│    │            │                │偵字第19774號卷第140├─────┤
│    │            │                │頁）。              │同一時、地│
│    │            │                │                    │並查獲其他│
│    │            │                │                    │被告李瑞葆│
│    │            │                │                    │、溫明榮、│
│    │            │                │                    │溫明坤、黎│
│    │            │                │                    │建聰、李閿│
│    │            │                │                    │、張心民、│
│    │            │                │                    │徐文鏗、蕭│
│    │            │                │                    │國良、阮相│
│    │            │                │                    │金等共9 人│
│    │            │                │                    │。        │
└──┴──────┴────────┴──────────┴─────┘

司法院資訊處製作；財團法人民間司法改革基金會備份。
